---
title: <span style="color:Blue"> **Transformacion de Box-Cox** </span>
author: "Angie Caterine Sarmiento y José Villamizar"
date: "13 octubre de 2020"
output: slidy_presentation
---

```{r setup, include=FALSE,fig.align='center'}
knitr::opts_chunk$set(echo = FALSE)
```
# <span style="color:Blue"> **¿Qué es la transformación Box Box?** </span>


Las transformaciones de Box y Cox hace parte de la familia de transformaciones de potencia paramétricas, es utilizada para:

+ Corregir sesgos en la distribución de errores.
+ Corregir la no normalidad. 
+ Corregir la heterocedasticidad.


Esta transformación recibe el nombre de los estadísticos George E. P. Box y David Cox.

<span style="color:Blue"> **¿De donde proviene la transformación?** </span>
====

La familia de transformaciones de potencia es de la forma:
\[Y'= Y^{\lambda}\]
Donde $\lambda$ es un párametro que debe ser determinado de los datos

\[\begin{matrix} \lambda= 2.0 \ \ & & Y'=Y^2 \ \ \ \\ \lambda= 0.5 \ \ & & Y'=\sqrt{Y} \ \ \\ \lambda= 0.0 \ \ & & Y'= log_eY \\ \lambda=-0.5 & & Y'=\cfrac{1}{\sqrt{Y}}\ \ \ \\ \lambda=-1.0 & & Y'= \cfrac{1}{Y}\ \ \ \ \ \ \end{matrix}\]


El modelo de regresión con variables que pertenezcan a la familia de transformación de potencia queda expresado como:
\[Y_i^{\lambda}= \beta_0 + \beta_1 X_i + \varepsilon_i\]

##<span style="color:Blue">Pasos para realizar la transformación </span>

 1) Encontrar el $\lambda$ optimo.

El modelo incluye un párametro adicional $\lambda$ que se estima a travez de estimación por maxima verosimilitud para usar las transformaciones potencia.

En R studio se puede encontrar utilizando la función  `powerTransform()` del paquete  `car` o  `BoxCox.lambda()` del paquete  `forecast`

2) Aplicar la transformación dependiendo del valor de $\lambda$.

Para cada valor de $\lambda$,las observaciones $Y_i^{\lambda}$  son primero estandarizadas lo que se busca es un $\lambda$ que minimice la suma de cuadrados del error.


<!-- en otras palabras es usado para 
modificar la forma de distribución de un conjunto de datos para que se distribuyan más normalmente de modo que las pruebas y los límites de confianza
que requieren normalidad pueden usarse apropiadamente-->


\[W_i=\left\{\begin{matrix} K_1(Y_i^\lambda -1) & \lambda \neq 0 \\ K_2(log_e Y_i) & \lambda=0 \end{matrix}\right.\]
donde:
\[K_2=\left ( \prod _{i=1}^{n} Y_i\right )^{1/n}\] es la media geometrica 
\[K_1 = \frac{1}{\lambda K_{2}^{(\lambda-1)}}\]

En R se realiza la tranformación automatica con las funciones`forecast::BoxCox()`y  `car::bcPower()` sin embargo en esta función la tranformación sufre una pequeña modificación en la forma de estimar.


\[W_i=\left\{\begin{matrix} \cfrac{(Y_i^\lambda -1)}{\lambda} & \lambda \neq 0 \\ log( Y_i) & \lambda=0 \end{matrix}\right.\]

La familia Box-Cox con negativos permitivos fue propuesta por Hawkins and Weisberg (2017)

3) Una vez realiza la transformación al conjunto de datos se puede devolver a su escala original con `bcnPowerInverse` o `InvBoxCox()` según sea el caso

<span style="color:Blue"> Ejemplo </span>
====


Para ejemplificar la tranformacion box cox haremos uso de la base de datos cars.

El conjunto de datos tenemos cuenta con dos variables.

+ La variable speed, que muestra la velocidad del vehiculo en millas por hora a la empieza a frenar. 

+ La vairable dist, la cual es la distancia de frenado.

```{r}
head(cars)
```

```{r,fig.align='center'}
boxplot(cars$speed,cars$dist,col=rainbow(2))
```
El boxplot muestra un valor atípico en la variable dist por lo cúal revisaremos usamos el metodo de deteción de outlier mediante el rango intercuartilico.

```{r,echo=TRUE}
cbind(quantile(cars$dist,0.75)+1.5*IQR(cars$dist),quantile(cars$dist,0.25)-1.5*IQR(cars$dist))
which(cars$dist>101)
```

El dato 49 de la variable dist es outlier.

Se realiza comprobación de supuestos para construir un modelo de regresión.

```{r}
shapiro.test(cars$dist)

```

El data set no cumple con los supuestos sin embargo se realizara un modelo lineal en el cúal la variable respuesta es speed y la explicativa es dist.

```{r}
model1 <- lm(cars$speed ~ cars$dist)
summary(model1)
```

Tanto el intercepto como la distancia de frenado son varibles significativas para el modelos, ademas vemos un $R^2$  ajustado de 0.64 por lo cal no es mejor ajuste.

Debido a que el modelo no cumple los supuestos y no existe un buen ajuste se procede a realizar la transformación de BoxCox

```{r,echo=TRUE}
library(forecast)
  cars2<- cars
transform <- function(x){
  x <- BoxCox(x, lambda = BoxCox.lambda(x))
}
cars2 <- as.data.frame(sapply(cars2, transform))
```

```{r}
head(cars2)
```

Veremos que ha pasado con los datos atipicos y la normalidad
```{r,fig.align='center'}
boxplot(cars2,col=rainbow(2))
```

```{r}
shapiro.test(cars2$speed)
shapiro.test(cars2$dist)
```


Ahora haremos el modelo resultante despues de la transformaión.
```{r}
model2 <- lm(cars2$dist ~ cars2$speed);model2
summary(model2)
```

A pesar de que el intercepto ya no es significativo el $R^2$ del modelo aumento en 0.1 puntos,esto se debe a que se corrigio el problema de la normalidad podemos ajustar un mejor modelo.

Los lambdas usados para transformar la variables son los siguientes:

```{r}
BoxCox.lambda(cars$speed)
```
```{r}
sse<-c(78.0,77,76,75,73,71,70.4,57.8,48.4,41.4,36.4,34.5,33.1,31.2,30.7,30.6,30.7,31.1,32,32.7,33.9)
lambda<-seq(-1,1,0.1)
conjunto<-data.frame(sse,lambda)
```


<span style="color:Blue"> Conclusiones </span>
==

+ El uso de esta transformación no garantiza que los datos obtenidos  se ajusten a una ley de distribución normal.

+ Forzar datos a la normalidad solo se debe hacer como verificación,se recomienda pruebas de bondad de ajuste a distribuciones acordes al modelo.

<span style="color:Blue"> Referecias </span>
==
+ Box, G. E. P. and Cox, D. R. (1964) An analysis of transformations. JRSS B 26 211–246.

+ Fox, J. and Weisberg, S. (2019) An R Companion to Applied Regression, Third Edition, Sage.

+ Guerrero, V.M. (1993) Time-series analysis supported by power transformations. Journal of Forecasting, 12, 37–48.

+ Hawkins, D. and Weisberg, S. (2017) Combining the Box-Cox Power and Generalized Log Transformations to Accomodate Nonpositive Responses In Linear and Mixed-Effects Linear Models South African Statistics Journal, 51, 317-328.

+ Weisberg, S. (2014) Applied Linear Regression, Fourth Edition, Wiley Wiley, Chapter 7

+ Yeo, In-Kwon and Johnson, Richard (2000) A new family of power transformations to improve normality or symmetry. Biometrika, 87, 954-959.



