---
title: <span style="color:Blue"> MODELOS ESPACIALES  </span>
author: "Angie Caterine Sarmeinto"
date: "20/4/2021"
output: slidy_presentation
---

```{r setup, include=FALSE}
knitr::opts_chunk$set(echo = FALSE)
```

```{r,echo=F,warning=FALSE,message=FALSE}
# Paquetes ----------------------------------------------------------------

library(ggplot2)
library(mapview)
library(tidyverse)
library(RColorBrewer)
library(sf)
library(classInt)
library(magic)
library(maptools)
library(readxl)
library(raster) 
library(spdep) 
library(spData)
library(ape)
library(sp)
library(rgdal)
library(rgeos)
library(tmap)
library(spgwr)
library(grid)
library(gridExtra)
library(spatialreg)

# Datos -------------------------------------------------------------------

# Casos de covid Bogotá
covidb <- read_excel("C:/Users/Hp/Downloads/covidb.xlsx")

 # shape file de Bogotá
bo3<-read_sf("C:/Users/Hp/Downloads/Loca.shp") %>% arrange(LocNombre)

# Población total de Bogotá 2020
poblacion <- read_excel("C:/Users/Hp/Downloads/pobo.xlsx")
#proyecciones de población  bogotá 2016-2020

# Resignación de nombres,formato estandár -------------------------------

covidb<-covidb %>% rename("LocNombre"="Localidad de residencia") %>% mutate(LocNombre=toupper(LocNombre),LocNombre=chartr("ÁÉÍÓÚ", "AEIOU", toupper(LocNombre))) 
covidb<-covidb %>% filter(LocNombre!="FUERA DE BOGOTA")
bo3$LocNombre<-replace(bo3$LocNombre,bo3$LocNombre=="CANDELARIA", "LA CANDELARIA")
covidb %>% group_by(LocNombre) %>% summarise(Total=n())->k

# II CREACIÓN BASE DE DATOS POR LOCALIDAD CON LAS SIGUIENTES VARIBLES

# 1.Edad promedio por localidad 
p=covidb%>% group_by(LocNombre) %>%  summarise(promedio=mean(Edad),desviación=sd(Edad))

# 2. Casos de coronavirus por localidad 
a=data.frame(table(covidb$LocNombre))
# 3. caso de coronavirus por sexo 
t=as.data.frame(table(covidb$LocNombre, covidb$Sexo)) 
m=filter(t,Var2=="M")
fe=filter(t,Var2=="F")

# 4. casos de coronavirus por estado 
fa=data.frame(table(covidb$LocNombre,covidb$Estado))
f=filter(fa,Var2=="Fallecido") 
r=filter(fa,Var2=="Recuperado")

# 5.Creación de base de datos para unir al shapelile 
casoslocalidad=data.frame(bo3$LocNombre,p$promedio, a$Freq, m$Freq, fe$Freq, f$Freq, r$Freq)
colnames(casoslocalidad)=c("LocNombre", "edad", "casos", "hombres", "mujeres", "fallecidos", "Recuperados")

#IV.Unir  casoslocalidad ( casos de coronavirus) y población (población por localidad)#########
# calcular casos por km2 y millon de habitantes 
base=merge(casoslocalidad, poblacion, by="LocNombre")  

mcas=round(1000000*base$casos/base$Poblacion,0) # casos por millon de habitantes
mprop=round(1000000*base$fallecidos/base$casos,0) # proporción de muertos
mfal=round(1000000*base$fallecidos/base$Poblacion,0) # fallecidos por millon 
mrec=round(1000000*base$Recuperados/base$Poblacion,0) # recueperados por millon

# variables eternas que pueden influir

covid19=cbind(base,mcas,mprop,mfal,mrec)


bogota=merge(bo3,covid19, by="LocNombre", all.x=TRUE) # une shapefile con archivo externo 
```

# Modelos espaciales

\[Yi=\rho W_iY_i + \beta X_i + \theta W_iX_i + \epsilon_i\]

con $\epsilon_i=\lambda W_i \epsilon_i + \mu_i$

+ Modelo regresión Lineal
\[Y_i=X_i\beta + \epsilon_i\]

```{r,echo=TRUE}
mn<-lm(covid19$casos~covid19$Salud+covid19$Ingresos_P)
summary(mn)
AIC(mn)
```

Se verifica si existe una posible autorrelación en los residuales

```{r,echo=FALSE}
r=mn$residuals
shapiro.test(r)

```


```{r}
l1=poly2nb(bogota,row.names=bogota$LocNombre, queen=TRUE)
w1=nb2listw(l1, style='B')
mr1=moran(r,w1,n=10,S0 = Szero(w1))
gr1=geary(r,w1,n=length(bogota),n1 = length(bogota)-1,S0 = Szero(w1) )
i=c(Moran=mr1$I,Geary=gr1$C);i
```

El indice de Moran nos muestra que la distribución de los casos de coronavirus es similar a sus vecinos mas lejanos. Del mismo modo el indice de Geary representa una autorrelación negativa.

+ Test moran de autocorrelación espacial en los residuales

```{r}
moran.test(r,w1)
```

No se rechaza la hipotesis nula es decir no existe autocorrelación espacial en los redisuales.

```{r}
d0<-matrix(c("MRL",NA,"Todas",NA,NA,round(AIC(mn),4)),nrow=1)
colnames(d0)<-c("Modelo","Párametro","Variables_sig","Likelihod ratio","Wald S","AIC");d0
```

- Modelo ajustado
\[\widehat{Casos_i}=0.00027 - 0.0341 \ \textit{Salud} - 0.00414 \ Ingreso.P +\epsilon_i\]

+ Modelo de error espacial

Se utilizan cuando se sospecha de autocorrelación espacial en los residuales

\[Y_i=X_i\beta + \lambda W_i \epsilon_i + \epsilon_i\]

```{r,message=FALSE,warning=FALSE}
l1=poly2nb(bogota,row.names=bogota$LocNombre, queen=TRUE) 
w1=nb2listw(l1, style='B')
mle =errorsarlm(mn,data=bogota,w1)
(sem<-summary(mle))
```

```{r}
d1<-matrix(c("SES",round(sem$lambda,4),"Todas",round(sem$LR1$p.value,4),round(sem$Wald1$p.value,5),round(AIC(sem),4)),nrow=1)
colnames(d1)<-c("Modelo","Párametro","Variables_sig","Likelihod ratio","Wald S","AIC");d1
```
Del modelo de error espacial su párametro $\lambda<0$ indica los errores en la ubicación i de los casos de coronavirus se parecen a los errores en la ubicación i de los vecinos mas lejanos.Tambien se evidencia que todas las variables son significativas y  que tanto la prueba LR para dependencia espacial como la prueba de Walds muestran que no existe dependencia espacial.

\[\widehat{Casos}= 0.00026 - 0.03272*Salud - 0.00396*Ingreso -0.24217*Wi + ei\]

+ Modelo de retardo espacial

Se utiliza cuando se sospecha de dependencia espacial con la variable dependiente.

\[Y_i=X_i \beta +\rho W_iY_i +\epsilon_i \]
```{r}
ms<-lagsarlm(mn,data=bogota,w1)
(sars<-summary(ms))
```

```{r}
d2<-matrix(c("SARS", round(sars$rho,4),"Todas",round(sars$LR1$p.value,4),round(sars$Wald1$p.value,5),round(AIC(sars),4)),nrow=1)
colnames(d2)<-c("Modelo","Párametro","Variables_sig","Likelihod ratio","Wald S","AIC");d2
```
El modelo de rezago espacial muestra que su parámetro $\rho=-0.16$ presenta depencia espacial negativa, es decir que la distribución espacial de los casos de coronavirus se parece a sus vecinos mas lejanos.Todas las variables del modelo son significativas y las pruebas de LR y Wald muestran independencia espacial

- Modelo ajustado
\[\widehat{Casos}= 0.00029 - 0.03476*Salud - 0.00396*Ingreso -0.16773*W_i \ Casos_i + e_i\]

+ Modelo Durbin

Este modelo se utiliza cuando se sospecha de dependencia espacial en la variable dependiente y sus covariables.

\[Y_i=X_i \beta + \rho W_iY_i + \theta W_iX_i\]
```{r}

md =errorsarlm(mn,data=bogota,w1,Durbin = T,tol.solve = 1e-30)
(med<-summary(md))
```


```{r}
d3<-matrix(c("DM",round(med$lambda,4),"Inter,Salud,Ingreso",round(med$LR1$p.value,4),round(med$Wald1$p.value,5),round(AIC(med),4)),nrow=1)
colnames(d3)<-c("Modelo","Párametro","Variables_sig","Likelihod ratio","Wald S","AIC");d3
```

Existe autocorrelación espacial negativa es decir que la distribución de los casos de coronavirus se parece a sus vecinos mas lejanos sin embargo se rechaza la hipotesis nula de depencia espacial.

- Modelo Ajustado
\[\widehat{Casos}=0.00029 - 0.0354 \ Salud - 0.00307 \ Ingresos - 0.2972\ W_i \ Casos_i - 0.0019*(0.246 \ W_i \ Salud + 0.000022 \ W_i\ Ingresos) + ei\]

+ Modelo Mixto autoregresivo espacial con errores autorregresivos

\[Y_i= X_i \beta +\rho W_i\ Casos_i \  \lambda + \epsilon_i\]
```{r}
mx=sacsarlm(mn,data=bogota,w1,type = "sac",tol.solve = 1e-30)
mx<-summary(mx)
```

```{r}
d4<-matrix(c("SARAR","Rho=-0.12,Lambda=-0.20","Todas",round(mx$LR1$p.value,4),round(mx$Wald1$p.value,4),round(AIC(mx),4)),nrow=1)
colnames(d4)<-c("Modelo","Párametro","Variables_sig","Likelihod ratio","Wald S","AIC");d4
```

Existe autocorrelación negativa tanto en los errores como espacialmente, es decir que la distribución residual y geografica de los casos de coronavirus se parece a sus vecinos mas cercanos y no a sus más proximos.

-Modelo Ajustado
\[\widehat{Casos}=0.00030 - 0.0362\ Salud - 0.0040 \ Ingreso + 0.126\ W_i \ Casos_i \ 0.209 + ei\]

+ Modelo Durbin de error espacial

Este modelo es usado cuando se sospecha de autocorrelación en la variable dependiente y las covariables pero tambien se sospecha de autocorrelación en los residuales.

\[Y_i=X_i \beta +\lambda W_iY_i + \theta W_i X_i +e \]
```{r}

mede <- errorsarlm(mn, data = bogota, w1, etype = "emixed",tol.solve = 1e-30)
mede<-summary(mede)
```

```{r}
d5<-matrix(c("SDEM",-0.29,"Inter,Salud,Ingreso",round(mede$LR1$p.value,4),round(mede$Wald1$p.value,4),round(AIC(mede),4)),nrow=1)
colnames(d5)<-c("Modelo","Párametro","Variables_sig","Likelihod ratio","Wald S","AIC");d5
```

Existe una autocorrelación espacial negativa en los residuales y se rechazan las hipotesis de depencia espacial,es decir que la distribución residual de los casos de covid se parece con sus vecinos lejanos.
- Modelo Ajustado

\[\widehat{Casos}= 0.00029 - 0.0354\ Salud - 0.00307\ Ingreso -0.2972 \ W_i \ Casos_i  -0.0019*(0.2464 \ Salud + 0.000022 \ Ingreso) + ei\]

# Normalidad de residuales y dependencia espacial

+ Sistema de hipotesis Test shapiro

$Ho$:Existe normalidad en los erroes

$Ha$:No existe normalidad

+ Sistema de hipoesis Moran.Test


$H_0:I=0$

$H_a:I>0$

```{r}
n0<-shapiro.test(mn$residuals)$p.value
n1<-shapiro.test(sem$residuals)$p.value
n2<-shapiro.test(sars$residuals)$p.value
n3<-shapiro.test(med$residuals)$p.value
n4<-shapiro.test(mx$residuals)$p.value
n5<-shapiro.test(mede$residuals)$p.value

# moran test
mt0<-moran.test(mn$residuals,w1)
mt1<-moran.test(sem$residuals,w1)
mt2<-moran.test(sars$residuals,w1)
mt3<-moran.test(med$residuals,w1)
mt4<-moran.test(mx$residuals,w1)
mt5<-moran.test(mede$residuals,w1)

normalidad<-matrix(c(n0,n1,n2,n3,n3,n5),nrow=6)
I.moran<-matrix(c(mt0$statistic,mt1$statistic,mt2$statistic,mt3$statistic,mt4$statistic,mt5$statistic),nrow=6)
T.moran<-matrix(c(mt0$p.value,mt1$p.value,mt2$p.value,mt3$p.value,mt4$p.value,mt5$p.value),nrow = 6)
rr<-cbind(normalidad,I.moran,T.moran)
colnames(rr)<-c("Shapiro(p.valor)","Indice Moran","Test.Moran")
rownames(rr)<-c("OLS","SEM","SAR","DM","SARAR","SDEM");rr
```
Se evidencia que los residuales de todos los modelos se distribuyen de forma normal, adicionalmente el incide de Moran en los 6 modelos evidencia que existe una autocorrelación negativa wn los residuales y ademas en los 6  no se rechaza la hipotesis de dependencia espacial,en los residuales de los modelos no existe autocorrelación espacial.

# Selección del mejor modelo 
```{r}
aa<-rbind(d0,d1,d2,d3,d4,d5)
cbind(aa,round(rr,2))
```

Los modelos candidatos a ser los mejores son el modelo de error espacial y el modelo de rezago espacial ya que estos modelo presentan el AICmas bajo y todas sus variables fueron significativas sin embargo el modelo de rezago espacial detecta un mayor indice de moran es decir detecta mayor autocorelación espacial.Por lo tanto el mejor modelo es:

\[\widehat{Casos}= 0.00029 - 0.03476*Salud - 0.00396*Ingreso -0.16773*W_i \ Casos_i + e_i\]
